臺灣彰化地方法院交通事件裁定　　　　　　　　　　九十三年度交聲更字第二二號
　　移
　　異 議人 即
　　受 處分 人　甲○○
右列受處分人因違反道路交通管理處罰條例案件，對於交通部公路總局臺中區監理所
民國九十三年三月十八日所為之處分（原處分案號：彰監五字第裁六四─Ｚ0000
0000號），聲明異議，受處分人不服本院於九十三年四月二十八日所為九十三年
度交聲字第二三九號裁定，提起抗告，經臺灣高等法院臺中分院於九十三年九月十五
日以九十三年度交抗字第三七八號裁定發回更審，本院裁定如左：
    主  文
原處分撤銷。
甲○○汽車駕駛人，汽車行駛於高速公路，而不遵管制之規定，處罰鍰新臺幣仟元
，並記違規點數壹點。
關於「二輛以上之汽車，在道路上競駛」部分不罰。
    理  由
一、按汽車行駛高速公路，應依速限標誌指示；又汽車行駛於高速公路或設站管制之
    道路，而不遵管制之規定者，處汽車駕駛人新臺幣（下同）三千元以上六千元以
    下罰鍰，並記違規點數一點，此高速公路管制規則第五條第一項前段、道路交通
    管理處罰條例第三十三條第一項、第六十三條第一項第一款分別定有明文。又汽
    車駕駛人，於二輛以上汽車在道路上競駛者，處汽車駕駛人三萬元以上九萬元以
    下罰鍰，並當場禁止其駕駛及吊銷其駕駛執照；並吊扣該車輛牌照三月，道路交
    通管理處罰條例第四十三條第三項、第四項亦有明文。
二、本件異議人即受處分人甲○○（以下稱受處分人）駕駛車牌號碼八Ｌ－二五七七
    號自用小客車，於民國九十三年一月四日凌晨一時十七分許，駛至國道一號高速
    公路南下一一一點七公里處，以時速一七三公里超速（限速一○○公里）行駛，
    而不遵管制之規定，為內政部警政署國道公路警察局第二警察隊造橋分隊警員謝
    文強以拍照方式採證，並掣單舉發，嗣經原處分機關於九十三年三月十八日依道
    路交通管理處罰條例第三十三條第一項、第四十三條第三項之規定裁處罰鍰三萬
    三千元，並吊銷駕駛執照三年內不得考領。
三、訊據受處分人對於前揭時、地在高速公路以時速一七三公里行駛之事實，已於本
    院原審訊問時坦承不諱，惟堅決否認有何競駛之事實，並辯稱：伊係汽車仲介人
    員，當日伊幫車主曾啟銘賣車，伊並無與他車競駛等語。經查：
（一）受處分人對於超速行駛已經坦承無訛，復有超速採證照片一張在卷可按（見本
      院九十三年度交聲字第二三九號卷第二十六頁），是受處分人駕駛前開汽車在
      高速公路超速行駛，已堪認定。
（二）按法院受理交通事件，準用刑事訴訟法之規定，道路交通管理處罰條例第八十
      九條前段定有明文，是最高法院七十六年台上字第四九八六號判例「認定犯罪
      事實所憑之證據，雖不以直接證據為限，間接證據亦包括在內，然而無論直接
      證據或間接證據，其為訴訟上之證明，須於通常一般之人均不致有所懷疑，而
      得確信其為真實之程度者，始得據為有罪之認定，倘其證明尚未達到此一程度
      ，而有合理之懷疑存在而無從使事實審法院得有罪之確信時，即應由法院為諭
      知被告無罪之判決。」揆諸前開說明，法院於審理行為人違反道路交通管理處
      罰條例案件，當踐行完畢調查證據之程序後，為事實之認定時，如就原處分機
      關所認定之行為人違規之事實仍有合理之訴訟上懷疑，而無法確信行為人確有
      該當於道路交通管理處罰條例各該處罰條文之構成要件事實時，此際即應依訴
      訟上之待證事實「倘有懷疑，則從被告之利益作解釋」之證據法則，作對受處
      分人有利之認定。經查：(一)證人即內政部警政署國道公路警察局第二警察隊造
      橋分隊警員謝文強於本院原審訊問時結證稱：本件係以照相取締，伊當時在現
      場執勤，有二部車時速都超過一五○公里以上，相隔一秒鐘，所以伊認定有競
      駛，伊是依據臺灣板橋地方法院九十一年度交聲字第一六八六號裁定，才舉發
      本件，且當時並未錄影等情（見本院九十三年度交聲字第二三九號卷第十九頁
      ），另於臺灣高等法院臺中分院訊問時亦結證稱：伊沒有看到二車互相超車競
      駛，是測速照相照到的，而當時伊在避車彎道執行勤務，車輛在通過避車彎道
      之前，看不到來車，伊無法看到二車相隔之距離，因為二部車都開快車，二車
      有共同意思之聯絡等語（參見臺灣高等法院臺中分院九十三年度交抗字第三七
      八號卷第三十三至三十五頁），足見舉發員警並未目睹二輛車有相互超車之競
      駛行為甚明。再參之證人謝文強提出之舉發照片可知：另一輛車牌號碼九Ｆ─
      ○九二○號自小客車，與受處分人駕駛之八Ｌ－二五七七號自小客車，係先後
      於內側車道順序經過，測速照相時並無任何並行、超車之行為，亦難遽謂渠等
      有「競駛」之客觀事實，故僅以受處分人車速過快，在別無其他證據足資證明
      受處分人有「競駛」之狀況下，逕認受處分人有之「競駛」違規行為，似嫌無
      據，而應為有利受處分人之認定。
四、綜上所述，受處分人確有駕駛汽車行駛於高速公路，不遵管制之規定超速行駛之
    違規行為，原處分機關就此部分依道路交通管理處罰條例第三十三條第一項之規
    定依法裁罰，固無違誤，然漏未依同條例第六十三條第一項第一款之規定，記違
    規點數一點，尚有疏漏，至受處分人既無競駛之違規行為，原處分機關逕依同條
    例第四十三條第三項之規定據以裁罰，即難認為允當，應認受處分人此部分之異
    議為有理由，自應由本院將原處分撤銷，仍以受處分人有違反同條例第三十三條
    第一項之違規行為，裁處受處分人罰鍰三千元，並依同條例第六十三條第一項第
    一款之規定，記違規點數一點；另關於「二輛以上之汽車，在道路上競駛」部分
    改諭知受處分人不罰，以資適法。
據上論斷，應依道路交通管理處罰條例第八十七條第二項、道路交通案件處理辦法第
二十條前段，裁定如主文。
中      華      民      國    九十三    年     十二     月    二十三  日
                                    臺灣彰化地方法院交通法庭
                                      法      官  許  雅  婷
右正本證明與原本無異。
如不服本裁定，應於裁定送達後五日內向本院提出抗告狀( 須附繕本 )。
                                      法院書記官  謝  秋  德
中      華      民      國    九十三    年     十二     月    二十七    日
